臺灣板橋地方法院刑事判決　　　　　　　96年度易緝字第50號
公　訴　人　臺灣板橋地方法院檢察署檢察官
被　　　告　甲○○
上列被告因違反妨害兵役治罪條例案件，經檢察官聲請簡易判決
處刑（九十三年度偵字第三五六號），本院改依通常程序審理，
於被告為有罪之陳述後，本院合議庭裁定由受命法官獨任依簡式
審判程序審理，茲判決如下：
    主  文
甲○○後備軍人，居住處所遷移，無故不依規定申報，致使臨時
召集令無法送達，累犯，處有期徒刑伍月，如易科罰金，以銀圓
參佰元折算壹日。
    事  實
一、甲○○前因妨害自由案件，經本院以八十五年度訴字第三○
    四一號判處有期徒刑三月確定，經因另案軍法竊盜案件所宣
    示之刑合併定應執行刑為一年十月，於民國八十八年二月二
    十六日因假釋期滿未經撤銷而視為執行完畢（以上軍法案件
    執行部分不構成累犯）。又因違反妨害兵役治罪條例案件，
    經本院以九十年度訴字第一四九五號判處有期徒刑七月確定
    ，甫於九十二年一月五日執行完畢。
二、甲○○係後備軍人，且為臺北縣後備司令部空軍回役一號臨
    時召集令之應召員，原籍設臺北縣三重市○○路○段一六○
    巷二弄三三號三樓，於九十二年一月三日遷往位於桃園縣龜
    山鄉迴龍地區某處之工作地點居住時，竟無故不依規定申報
    遷移後之居住所，致使臺北縣後備司令部於九十二年一月十
    日所發，指定其應於九十二年一月二十七日上午八時，前往
    位於高雄縣岡山鎮○○○路溪首之空軍九一三指揮部報到之
    臨時召集令無法送達。
三、案經臺北縣後備司令部移送臺灣板橋地方法院檢察署檢察官
    偵查聲請簡易判決處刑。
    理  由
一、犯罪事實之認定：上揭犯罪事實，業據被告甲○○於本院審
    理中坦承不諱，並有臨時召集令（含受領回執）、臺北縣後
    備司令部九十二年空軍後備軍人（停役）臨時召集名冊、三
    重警察分局後備軍人行方不明遷出未報年籍表與法務部戶役
    政連結作業系統查詢報表各乙件附卷可稽。是以本件事證明
    確，被告如事實欄所載之犯行洵堪認定，應予依法論科。
二、論罪科刑之法律適用：
  (一)按被告行為後，刑法及其施行法於九十四年一月七日修正，
    並自九十五年七月一日施行，另罰金罰鍰提高標準條例第二
    條之規定配合刑法修正同時刪除。依修正後刑法第二條第一
    項之規定：「行為後法律有變更者，適用行為時之法律。但
    行為後之法律有利於行為人者，適用最有利於行為人之法律
    。」。上開刑法、刑法施行法等相關法律之修正雖非個別刑
    罰處罰規定或構成要件之變更，然已影響行為人刑罰之法律
    效果，應屬刑法第二條第一項所定之法律變更（最高法院八
    十三年度台非字第一九九號判決意旨參照）。是本件自應就
    被告適用修正前後相關規定法律效果綜合比較後，依上開規
    定適用法律，並應依比較後之結果一體適用，不得就新舊法
    個別項目割裂適用（最高法院九十五年第八次刑事庭會議決
    議意旨參照）。茲比較說明如下：
    1.核被告甲○○所為，依其行為時法即刑法及其施行法於九
      十五年七月一日修正施行前之規定，係犯妨害兵役治罪條
      例第十條第一項第三款、第三項之罪，應依同條例第五條
      之規定科刑；公訴人認被告所犯係妨害兵役治罪條例第十
      條第二項、第一項第三款之規定，而應依同條例第六條第
      二項之刑論處云云，容有詰誤，其起訴法條應予變更。又
      被告前因妨害自由案件，經本院以八十五年度訴字第三○
      四一號判處有期徒刑三月確定，經因另案軍法竊盜案件所
      宣示之刑合併定應執行刑為一年十月，於八十八年二月二
      十六日因假釋期滿未經撤銷而視為執行完畢；又因違反妨
      害兵役治罪條例案件，經本院以九十年度訴字第一四九五
      號判處有期徒刑七月確定，甫於九十二年一月五日執行完
      畢，此有臺灣高等法院被告前案紀錄表附卷足參，其於上
      開經普通法院判決宣示之有期徒刑執行完畢後五年以內再
      犯本件最重本刑為有期徒刑以上之罪，為累犯，應依刑法
      第四十七條之規定加重其刑。
    2.而依刑法及其施行法於九十五年七月一日修正施行，及罰
      金罰鍰提高標準條例第二條之規定配合刑法修正同時刪除
      之相關規定，被告所涉妨害兵役治罪條例第十條第一項第
      三款、第三項、第五條論罪條文之構成要件與法定刑本身
      並無修正。而關於累犯之規定，於修法後雖僅限於故意犯
      始有其適用，惟本件被告之行為本即為故意犯，其就累犯
      之適用亦不受修法之影響。再者被告如處以得易科罰金之
      刑度，其易科罰金之標準依修正前第四十一條第一項前段
      及修正前罰金罰鍰提高標準條例第二條之規定，係以銀圓
      一百元、二百元及三百元（即新臺幣三百元、六百元及九
      百元）折算乙日，修法後罰金罰鍰提高標準條例第二條刪
      除，並修正刑法第四十一條第一項前段之折算標準為新臺
      幣一千元、二千元及三千元，則修法後得以罰金易科之折
      算標準既為提高，較之修法前之規定自無有利於行為人之
      情形。是就上開本件所涉各法律適用項目綜合比較結果，
      修法後之規定並無有利於行為人之情形，應依刑法第二條
      第一項前段之規定，適用被告二人行為時即刑法及其施行
      法於九十五年七月一日修正施行前之規定，其適用內容如
      前二(一)1.所述。
  (二)爰審酌被告有前述之犯罪紀錄，素行非佳，學歷為高級中學
    肄業，此經被告自陳在卷，智識程度並無較一般之人明顯不
    足之情形，其前已因相同犯行經科刑執行，對後備軍人遷移
    住居所應為依法申報之規範當無不知之理，然仍再度違犯而
    妨害國家兵役之管理，顯未因此而記取教訓，至為疏率，然
    其係因未料及甫經出獄即受臨時召集而違犯上開規定，此經
    被告供陳在卷，客觀上尚非情無可原之處，且於審理中能直
    承犯行不諱，犯後態度尚稱良好，復因右股骨缺血性壞死而
    施行人工髖關節置換手術，現仍持續門診追蹤治療，此有臺
    北縣立醫院診斷證明書乙份存卷可稽等一切情狀，量處如主
    文所示之刑，並諭知易科罰金之折算標準，以資儆懲。
據上論斷，應依刑事訴訟法第四百五十二條、第二百七十三條之
一第一項、第二百九十九條第一項前段，妨害兵役治罪條例第十
條第三項、第一項第三款、第五條，刑法第十一條前段、第二條
第一項前段，修正前刑法第四十七條、第四十一條第一項前段，
修正前罰金罰鍰提高標準條例第二條，判決如主文。
本案經檢察官曾文鐘到庭執行職務。
中　　華　　民　　國　　96　　年　　4 　　月　　4 　　日
                  刑事第十一庭  法　官  楊博欽
以上正本證明與原本無異
如不服本判決應於送達後十日內向本院提出上訴狀
                                書記官　李慈容
中　　華　　民　　國　　96　　年　　4 　　月　　4 　　日
附錄本案論罪科刑法條
妨害兵役治罪條例第五條
  意圖避免動員召集或臨時召集，而有下列行為之一者，處五年
  以下有期徒刑：
    一  捏造免役、除役、轉役、緩召、逐次召集或儘後召集原
        因者。
    二  毀傷身體者。
    三  緩召、逐次召集或儘後召集原因消滅後，無故逾三十日
        未自動申報者。
    四  拒絕接受召集令者。
    五  應受召集，無故逾入營期限二日者。
    六  使人頂替本人應召者。
妨害兵役治罪條例第十條
  後備軍人意圖避免召集處理有下列行為之一者，處一年以下有
  期徒刑、拘役或科新臺幣九萬元以下罰金：
    一  離營歸鄉無故不依規定報到，或重複申報戶籍者。
    二  拒絕依規定調查，或體格檢查不到者。
    三  居住處所遷移，無故不依規定申報者。
  國民兵犯前項第三款之罪者，處六月以下有期徒刑、拘役或科
  新臺幣三萬元以下罰金。
  後備軍人犯第一項之罪或國民兵犯前項之罪，致使召集令無法
  送達者，以意圖避免召集論；分別依第五條或第六條科刑。
